【裁判字號】    97,簡上,124
【裁判日期】    971111
【裁判案由】    傷害等
【裁判全文】
臺灣花蓮地方法院刑事判決             97年度簡上字第124號
上  訴  人
即  被  告  乙○○
            子○○
            庚○○
            丙○○
                      號
            辛○○
            戊○○
上六人共同
選任辯護人  簡燦賢律師
上列上訴人因傷害等案件，不服本院花蓮簡易庭97年度花簡字第
713號，中華民國97年6月26日第一審判決（聲請簡易判決處刑案
號：96年度偵字第2750號），提起上訴，就上訴人乙○○、子○○、庚○○部分由本院管轄之第二審合議庭及就上訴人丙○○、
辛○○、戊○○部分改依通常程序之第一審判決如下：
    主  文
原判決關於丙○○、辛○○、戊○○共同傷害部分撤銷。
丙○○、辛○○、戊○○被訴共同傷害部分無罪。
其餘上訴駁回。
    事  實
一、乙○○前於民國95年間因賭博案件，經本院判處有期徒刑 3
    月確定，於96年5月4日易科罰金執行完畢。詎仍不知悔改，
    於96年5月27日凌晨2 時許，在花蓮縣花蓮市○○路407號甲○○所經營之River PUB 店內消費時，與鄰桌之姓名、年籍
    不詳之人發生爭執，竟出外召集子○○、庚○○及數名姓名
    、年籍不詳之成年男子，共同基於傷害人身體之犯意聯絡，
    分別以徒手、腳踹或持酒瓶、煙灰缸等方式，毆打壬○○、
    己○○2 人，致壬○○受有右肩瘀紅、右戶前臂擦傷、右膝
    擦傷、左膝擦傷等傷害，己○○則受有右上唇撕裂傷、左額
    撕裂傷、右額撕裂傷、左頂撕裂傷、前額撕裂傷、右頂撕裂
    傷、頂部撕裂傷等傷害。
二、案經壬○○、己○○訴由花蓮縣警察局花蓮分局報告臺灣花
    蓮地方法院檢察署檢察官偵查後聲請簡易判決處刑。
    理    由
壹、按被告以外之人於審判外之言詞或書面陳述，除法律有規定
    者外，不得作為證據。又被告以外之人於審判外之陳述，經
    當事人於審判程序同意作為證據，法院審酌該言詞陳述或書
    面陳述作成時之情況，認為適當者，亦得為證據。當事人、
    代理人或辯護人於法院調查證據時，知有第159條第1項不得
    為證據之情形，而未於言詞辯論終結前聲明異議者，視為有
    前項之同意，刑事訴訟法第159條第1項及第159條之5分別定
    有明文。查證人丁○○、甲○○、癸○○於警詢及偵查中時
    之陳述、證人即告訴人壬○○、己○○於偵查中之陳述及行
    政院衛生署花蓮醫院之診斷證明書等，雖不合刑事訴訟法第
    159條第1項得為證據之要件，惟公訴人、被告6 人及辯護人
    對於上開審判外之言詞及書面陳述，均業於本院準備程序中
    表示同意引為證據，且迄於本案言詞辯論終結前亦未再聲明
    異議或撤銷同意，而本院審酌該等言詞或書面陳述作成之情
    況，核無違法取證及證明力明顯過低之瑕疵，亦認為以之作
    為證據為適當，故依上開規定，證人丁○○、甲○○、癸○○於警詢及偵查中時之陳述、證人即告訴人壬○○、己○○
    於偵查中之陳述及行政院衛生署花蓮醫院之診斷證明書等，
    均具有證據能力。
貳、上訴駁回部分；
一、上開事實，業據上訴人即被告乙○○、子○○、庚○○3 人
    於警詢、偵查中及本院審理時均坦承不諱，核與證人壬○○
    、己○○、甲○○、癸○○、丁○○等於偵查中及本院審理
    時之證述情節相符，並有行政院衛生署花蓮醫院診斷證明書
    2 份、指證照片7張及車號查詢汽車車籍2張在卷可參，是本
    件此部分事證已明，被告乙○○、子○○、庚○○3 人共同
    傷害之犯行洵堪認定。
二、核被告乙○○、子○○、庚○○3人所為，係犯刑法277條第
    1 項之傷害罪。其等與上開數名姓名、年籍不詳之成年男子
    間，就上開犯行有犯意聯絡與行為分擔，應論以共同正犯。
    原審以其等此部分犯罪事證明確，乃分別判處有期徒刑5 月
    及4月，如易科罰金，以新台幣1,000元折算1 日，認事用法
    並無不當，應予維持。被告乙○○、子○○、庚○○3 人提
    起上訴意旨亦坦承犯行，但表示已與告訴人壬○○、己○○
    2 人洽談和解，請求宣告緩刑，原審量刑過重等語。經查，
    被告乙○○、子○○、庚○○3 人與告訴人等未能達成和解
    ，迄未賠償告訴人壬○○、己○○2 人分文等情，業據被告
    乙○○、子○○、庚○○3 人供述在卷，又量刑之輕重，係
    事實審法院得依職權自由裁量之事項，茍已斟酌刑法第57條
    各款所列情狀而未逾越法定刑度，則不得遽指為違法；又刑
    罰之量定屬法院自由裁量之職權行使，但仍應審酌刑法第57
    條所列各款事由及一切情狀，為酌量輕重之標準，並非漫無
    限制，在同一犯罪事實與情節，如別無其他加重或減輕之原
    因，下級法院量定之刑，亦無過重或失輕之不當情形，則上
    級法院對於下級法院之職權行使，原則上應予尊重，最高法
    院72年度臺上字第6696號判例、85年度臺上字第2446號判決
    意旨可資參照。從而，上開被告提起本件上訴，請求宣告緩
    刑，指摘原判決量刑過重，顯有不當等語，為無理由，應予
    駁回。
參、撤銷改判部分
一、檢察官聲請簡易判決處刑意旨另以：被告丙○○、辛○○、
    戊○○3人於96年5月27日凌晨2 時許，在花蓮縣花蓮市○○
    路407號甲○○所經營之River PUB店內與被告乙○○、子○○、庚○○3 人，共同基於傷害人身體之犯意聯絡，分別以
    徒手、腳踹或持酒瓶、煙灰缸等方式，毆打壬○○、己○○
    2 人，致壬○○受有右肩瘀紅、右戶前臂擦傷、右膝擦傷、
    左膝擦傷等傷害，己○○則受有右上唇撕裂傷、左額撕裂傷
    、右額撕裂傷、左頂撕裂傷、前額撕裂傷、右頂撕裂傷、頂
    部撕裂傷等傷害，因認被告丙○○、辛○○、戊○○3 人，
    共同涉犯刑法第277條之傷害罪嫌云云。
二、按犯罪事實應依證據認定之，無證據不得認定犯罪事實。又
    不能證明被告犯罪者，應諭知無罪之判決，刑事訴訟法第15
    4條第2項、第301條第1項分別定有明文。又事實之認定，應
    憑證據，如未能發現相當證據，或證據不足以證明，自不能
    以推測或擬制之方法，以為裁判基礎。再認定不利於被告之
    事實，須依積極證據，苟積極證據不足為不利於被告事實之
    認定時，即應為有利於被告之認定，更不必有何有利之證據
    。而所謂認定犯罪事實之證據，係指足以認定被告確有犯罪
    行為之積極證據而言，該項證據須適合於被告犯罪事實之認
    定，始得採為斷罪資料，又苟未能發現相當證據或證據不足
    以證明，自不能以推測或擬制之方法，以為裁判基礎，故被
    告否認犯罪事實所持之辯解，縱屬不能成立，仍非有積極之
    證據足以證明其犯罪行為，不能遽為有罪之認定。且刑事訴
    訟法第161條已於民國91年2月8日修正公佈，其第1項規定：
    檢察官就被告犯罪事實，應負舉證責任，並指出證明之方法
    。因此，檢察官對於起訴之犯罪事實，應負提出證據及說服
    之實質舉證責任。倘其所提出之證據，不足為被告有罪之積
    極證明，或其指出證明之方法，無從說服法院以形成被告有
    罪之心證，基於無罪推定之原則，自應為被告無罪判決之諭
    知，最高法院40年度臺上字第86號、30年度上字816 號、29
    年度上字第3105號、30年度上字第1831號及92年度臺上字第
    12 8號判判意旨可資參照。復按被害人或目擊證人對於犯罪
    嫌疑人之指認，於證據法上本屬直接證據，具有極高度之證
    據價值。然犯罪嫌疑人有受正當法定程序保障之權利，對於
    犯罪嫌疑人之指認，自不得有不符合正當法定程序之情況發
    生。我國現行刑事訴訟法中，並未有關於指認程序之規定，
    目前司法警察（官）調查犯罪所為之指認，係依內政部警政
    署所發布之「警察機關實施指認犯罪嫌疑人程序要領」（於
    90年8月20日發布，92年8月12日修正列於「警察偵查犯罪規
    範」第91條），規定如需實施被害人、檢舉人或目擊證人指
    認犯罪嫌疑人，應依下列要領為之：「一、指認前應由指認
    人先陳述嫌疑人特徵。二、指認前不得有任何可能暗示、誘
    導之安排出現。三、指認前必須告訴指認人，犯罪嫌疑人並
    不一定存在於被指認人之中。四、實施指認，應於偵訊室或
    適當處所為之。五、應為非一對一之成列指認（選擇式指認
    ）。六、被指認之人在外形上不得有重大差異。七、實施指
    認應拍攝被指認人照片，並製作紀錄存證。八、實施照片指
    認，不得以單一相片提供指認，並避免提供老舊照片指認。
    」又法務部於93年6 月23日修正發布之「檢察機關辦理刑事
    訴訟案件應行注意事項」，其第99點亦有指認犯罪嫌疑人方
    式之相同規定，資為偵查中為指認之準據，俾使指認之程序
    正當化，袪除指認過程可能發生之誤導情事，提高案發之初
    所為指認之正確性，避免發生指認錯誤，造成錯判冤獄。上
    揭指認規則，係參酌先進法治國家實務運作之規範，旨在導
    正長期以來調（偵）查實務有關犯罪嫌疑人之指認程序草率
    ，應認屬於保障犯罪嫌疑人之正當程序，具有補充法律規定
    不足之效果；且為內政部警政署及法務部依其行政監督權之
    行使所發布之命令，作為所屬機關人員於執行指認犯罪嫌疑
    人職務之依據，自有其拘束下級機關及屬官之效力，應認屬
    於具有法拘束力之法定正當程序。如有違反，即屬實施刑事
    訴訟程序之公務員違背法定程序，最高法院96年度臺上字第
    404號判決意旨可供參考。
三、訊據被告丙○○、辛○○、戊○○3 人均矢口否認有共同傷
    害之犯行，皆辯稱：伊3人並未毆打壬○○、己○○2人，伊
    3 人係事後在花蓮縣花蓮市○○路上碰到被告乙○○，才應
    其請求，至上開甲○○所經營之PUB 砸店（毀損部分，業據
    甲○○撤回告訴，已由本院另為不受理判決）等語。
四、經查：
（一）被告丙○○、辛○○、戊○○3 人自警詢時起迄本院審理
      時始終供稱：伊3人並未毆打壬○○、己○○2人，伊3 人
      係事後在花蓮縣花蓮市○○路上碰到乙○○，才應其請求
      ，至上開甲○○所經營之PUB 砸店等語，未曾更異辯解，
      且核與證人即共同被告乙○○、子○○、庚○○3 人於警
      詢、偵查中及本院審理時證述之情節相符。
（二）而證人丁○○雖於本院審理時證稱：當天被告6 人均參與
      毆打壬○○、己○○2人，然據證人丁○○及壬○○2人所
      指認拉扯癸○○頭髮之人，一說被告丙○○，一說被告辛○○，證述已有不符；又證人丁○○於本院審理時原證稱
      被告子○○未參與當天毆打壬○○、己○○2 人之犯行，
      且指證拉扯癸○○頭髮之人為被告辛○○，但經本院提示
      警詢之指認照片及警詢筆錄後，為求與自己及他證人警詢
      證述之內容相符，始改口證稱拉扯癸○○頭髮之人為被告
      丙○○，而被告子○○當天在場，另被告庚○○則是伊剛
      才陳述1 位瘦瘦的今天沒來之人等語，是證人丁○○作證
      之語氣雖甚篤定，然極易受到訊問者之暗示，而有不同之
      證述內容；且本件員警查獲之過程，係由證人丁○○所提
      供之車牌號碼循線通知被告乙○○、庚○○2 人到案說明
      ，而被告乙○○、庚○○2 人供出與被告子○○一同毆打
      壬○○、己○○2人離去後，因認壬○○等有1 人係該PUB
      之股東，所以才又邀集被告丙○○、辛○○、戊○○3 人
      回到PUB 砸店，員警因而通知被告子○○、丙○○、辛○○、戊○○等人到案，並將之一一拍照供證人丁○○、壬○○指認，警詢中員警在指認前並未令證人丁○○、壬○○陳述嫌疑人特徵；又未告知證人丁○○、壬○○，犯罪
      嫌疑人並不一定存在於被指認人之中；且僅提供與嫌疑人
      人數相同，未有嫌疑犯以外之人之照片予證人丁○○、壬○○指認，而指認之過程又充滿暗示、誘導，足徵指證之
      程序具有重大瑕疵，違反「警察機關實施指認犯罪嫌疑人
      程序要領」之規定；證人丁○○、壬○○於警詢之指認程
      序，既已遭受污染，則其後續於偵查中及本院審理時依警
      詢照片指認之證述，亦無可期待不受警詢指證影響之可能
      ，參酌上開最高法院96年度臺上字第404 號判決意旨，證
      人丁○○關於被告丙○○、辛○○、戊○○3 人共同傷害
      告訴人壬○○、己○○2 人部分之證述，顯具有瑕疵，當
      不得採為不利於被告丙○○、辛○○、戊○○3 人之證據
      。
（三）告訴人即證人壬○○雖亦於本院審理時證述被告丙○○、
      辛○○、戊○○3人確係共同毆打壬○○、己○○2人等語
      ，然證人壬○○初於警詢時，員警請其詳述當時情形，伊
      僅能敘述當時伊在PUB 中飲酒，突然有人衝進來拉扯癸○○之頭髮，而己○○上前勸阻，渠等即攻擊己○○及伊之
      女友，伊為了保護女友也遭攻擊，伊並不知道為何人所毆
      打，只知道有1 名自稱為「阿文」之男子，渠等持酒瓶攻
      擊己○○之頭部，約有7、8人動手毆打伊與己○○等語；
      而於員警提供照片予伊指證後則稱：經伊指證照片中之 6
      人事發時均有在場，並均有毆打伊與己○○，因為被告乙○○與鄰桌之客人發生口角，其中有1 名身材較胖之男子
      （並未指認為何人）衝進來後，就拉扯癸○○之頭髮，己○○見狀阻止，被告等就開始毆打己○○，被告庚○○並
      以酒瓶丟擲己○○頭部，而被告乙○○將伊女友推倒在地
      ，並毆打伊等語；於偵查中則證稱：被告乙○○與鄰桌之
      客人發生口角後，就去外面找了一群人，其中1 人進來後
      ，就拉扯癸○○之頭髮，己○○見狀阻止，被告等就開始
      毆打己○○，伊護住己○○，被告等就連伊一起打，伊確
      認被告乙○○、丙○○是用手毆打，被告子○○、庚○○
      係以酒瓶毆打伊與己○○，被告辛○○或戊○○其中1 人
      拉癸○○之頭髮等語；而於本院審理時則證稱：當天伊等
      在River PUB 一開始坐在裡面的包廂，後來外面有位置，
      就移到牆角之位置，被告乙○○對鄰桌的人嗆聲說，你不
      知道我是誰嗎？我是阿文。後來被告乙○○就跑出去，約
      過了10分鐘後有一群人跑進來，第1次進來的人是2個胖胖
      的人，還有被告乙○○，後來又進來3人，1個胖胖的人拉
      住癸○○的頭髮問乙○○，是不是這個人？然後己○○就
      走出來說，不是這個人，但是那個胖胖的人以為己○○要
      護著癸○○，被告乙○○出手打己○○，其他的人看到被
      告乙○○出手就跟著出手打己○○，最接近伊位置的有 3
      位，另有3 人拿酒瓶、煙灰缸朝伊及己○○攻擊。（經提
      示警詢照片後）被告乙○○是徒手毆打伊及己○○；被告
      子○○拿酒瓶、煙灰缸、酒杯扔擲伊及己○○，是後面才
      衝進來之人，當時其位置在伊左手邊，是離伊比較遠3 人
      當中之1人；被告庚○○站在被告乙○○後面，是第2批進
      來3人中之1人，拿酒瓶扔擲伊及己○○；被告丙○○應該
      是第2 批進來之人，拿東西扔擲伊及己○○，但拿什麼東
      西伊無法確定，因為距離比較遠；被告辛○○係拉扯癸○○頭髮之人，是第1 批進來之人，拿酒杯、煙灰缸攻擊己○○頭部，伊在阻止過程中亦被攻擊；被告戊○○係在被
      告辛○○後面，是第1 批進來之人，用拳頭、酒杯、酒瓶
      攻擊伊和己○○，己○○被打當時有推被告乙○○，說阿
      文、阿文不要再打了，己○○用雙手抱住頭，被逼到櫃檯
      角落，伊在中間一直試圖將他們撥開，伊女朋友也有受傷
      ，混亂之5、6分鐘內燈已經打開，所以伊對被告等之長相
      看得更清楚，伊也一直攔阻，但被告等還是一直攻擊，伊
      在警詢時說攻擊的有7、8人，但警察只拿被告6 人之照片
      給伊指認，伊只能依照片指認等語。是證人壬○○於警詢
      中之證詞亦有上開指證程序之瑕疵，而無從加以補正；且
      比對上開證人壬○○之證詞，證人壬○○於事發後2 日警
      詢時，員警請其詳述案發經過僅寥寥數語，卻於事隔1 年
      半後本院審理時對各個被告當時所站立之位置、手持之武
      器及事發之經過均證述甚詳，相較於證人己○○自警詢至
      本院審理時，始終證述僅記得乙○○動手毆打伊，其他人
      或情節則不確定等語，而證人癸○○於本院審理證述時，
      甚至忘記有人拉扯伊之頭髮等情，經本院提示警詢筆錄後
      才略回復記憶之情形以觀，證人壬○○之證述顯然經過與
      他人討論案情後，將原本模糊之記憶增補、重建，是否全
      盤可採，已非無疑，證人壬○○之證述既有上開瑕疵，亦
      不得遽採為被告丙○○、辛○○、戊○○3 人共涉傷害犯
      行之證據。
（四）又證人丁○○所提供之車牌號碼S9─1068號、L5─2267號
      分別為被告乙○○及庚○○所有之自用小客車，而其餘車
      牌號碼與被告6人均無關聯，有車號查詢汽車車籍資料4份
      在卷足參，本件並查無被告丙○○、辛○○、戊○○3 人
      所有之車輛或渠等3 人於檢察官所指共同傷害犯行時，出
      現在上開PUB之情事。
    綜上所述，被告丙○○、辛○○、戊○○3 人是否參與共同
    傷害壬○○、己○○2 人之犯行，仍有合理懷疑存在，公訴
    人所舉之證據，均未超越合理之懷疑，而得證明被告丙○○
    、辛○○、戊○○3 人確有共同參與傷害之犯行，此外本院
    復查無其他積極證據足資證明被告3 人確有共同傷害之犯行
    ，此部分不能證明被告犯罪，依上開說明，自應為被告丙○○、辛○○、戊○○3人無罪之諭知。
五、原審疏未詳究前情，遽為被告丙○○、辛○○、戊○○3 人
    為共同傷害有罪科刑之判決，自非允洽。原判決就此部分既
    有可議之處，即屬無可維持，自應由本院將原判決上開部分
    撤銷，改諭知被告丙○○、辛○○、戊○○3 人被訴共同傷
    害部分無罪之判決。
六、末按檢察官聲請以簡易判決處刑之案件，經法院認為有第45
    1 條之1第4項但書之情形者，應適用通常訴訟程序審判之，
    刑事訴訟法第452 條定有明文；且對於簡易判決之上訴，準
    用刑訴法第3 編第1章及第2章之規定，管轄第二審之地方法
    院合議庭受理簡易判決上訴案件，應依通常程序審理。其認
    案件有刑訴法第452 條之情形者，應撤銷原判決，逕依通常
    程序為第一審判決，法院辦理刑事訴訟簡易程序案件應行注
    意事項第14項亦規定詳盡。本件檢察官就被告丙○○、辛○○、戊○○3 人涉共同傷害部分聲請簡易判決處刑，經本院
    審理後，認被告丙○○、辛○○、戊○○3 人應為無罪之諭
    知，已如前述，而有刑事訴訟法第451條之1第4項但書第3款
    之情形，故依前揭規定，此部分應由本院合議庭逕依通常程
    序審理後，自為第一審判決，附此敘明。
據上論斷，依刑事訴訟法第452條、第455條之1第1項、第3 項、
第368條、第369條第1項、第364條、第301條第1項，判決如主文
。
本案經檢察官張立中到庭執行職務。
中    華    民    國    97    年    11    月    11    日
                  刑事第三庭    審判長法  官  張健河
                                      法  官  許乃文
                                      法  官  湯國杰
上列正本證明與原本無異。
就被告乙○○、子○○、庚○○共同傷害部分，不得上訴。
就被告丙○○、辛○○、戊○○共同傷害部分，如不服本判決，
應於判決送達後10日內，向本院提出上訴狀。
如不服本判決應於收受判決後10日內向本院提出上訴書狀，並應
應敘述具體理由。其未敘述上訴理由者，應於上訴期間屆滿後20
日內向本院補提理由書 (均須按他造當事人之人數附繕本)「切
勿逕送上級法院」。
中    華    民    國    97    年    11    月    12    日
                                      書記官
附錄本判決論罪之法律條文：
中華民國刑法第277條：
傷害人之身體或健康者，處3年以下有期徒刑、拘役或1千元以下
罰金。
犯前項之罪因而致人於死者，處無期徒刑或7年以上有期徒刑；
致重傷者，處3年以上10年以下有期徒刑。


司法院資訊處製作；財團法人民間司法改革基金會備份。
